最高法院刑事判決　　　　　　　　　　　　　　　九十一年度台上字第二一○六號
　　上　訴　人　甲○○
　　選任辯護人　蔡文玉律師
右上訴人因違反槍砲彈藥刀械管制條例案件，不服台灣高等法院中華民國八十八年十
二月二十三日第二審判決（八十八年度上訴字第四二七九號，起訴案號：台灣板橋地
方法院檢察署八十八年度偵字第一一七三四號），提起上訴，本院判決如左：
    主  文
原判決撤銷，發回台灣高等法院。
    理  由
本件原判決認定：上訴人甲○○基於改造槍枝、子彈之概括犯意，自民國八十八年一
月間起，先購得玩具槍二支，及各種改造之工具、材料後，未經許可，在其台北縣板
橋市○○路○段一八二巷七弄一號四樓住處，以原判決附表（以下簡稱附表）編號
一至十一所示之工具及製造槍彈之零件、材料，改造如附表壹編號一、二所示可發射
子彈具有殺傷力之槍枝二把，及如附表貳編號一所示具有殺傷力之子彈二發，嗣於八
十八年五月八日上午七時三十分許，在台北縣板橋市○○路中山公園內為警查獲，自
其身上扣得附表壹編號一所示之槍枝一把，及附表貳編號一所示之子彈二發。再經由
上訴人帶同警方，至其前揭住處及頂樓，扣得附表壹編號二所示之槍枝一把，及附表
編號一至十一所示供改造之工具、零件及材料等物。上訴人被查獲後，因另有施用
第二級毒品行為，經檢察官聲請觀察勒戒，於觀察勒戒出所後，仍本於同前改造槍枝
、子彈之概括犯意，於八十八年六月初，在台北縣新莊市新海橋附近之玩具槍店，以
每支新台幣六千元之價格購得玩具槍二支，及在板橋市之五金行購得各種改造工具及
材料後，復未經許可在上開住處，以附表編號十二至三十九所示之工具、零件及材
料，改造如附表壹編號三、四所示可發射子彈具有殺傷力之槍枝二把，及如附表貳編
號四所示具殺傷力之子彈二發，嗣於八十八年七月八日下午二時許，在同址再度經警
查獲，並扣得附表壹編號三、四所示之槍枝二把、附表貳編號四所示之子彈二發，及
附表編號十二至三十九所示之工具、零件及材料等情。因而撤銷第一審判決，依想
像競合犯改判論處上訴人連續未經許可，製造可發射子彈具有殺傷力之槍枝（原判決
載為玩具手槍）罪刑，固非無見。
惟查：(一)槍砲、彈藥主要組成零件種類，由中央主管機關公告之。又未經許可，持有
槍砲、彈藥之主要組成零件者，處六月以上五年以下有期徒刑，併科新臺幣三百萬元
以下罰金，槍砲彈藥刀械管制條例第四條第三項、第十三條第四項，分別定有明文。
原判決已認定，上訴人先後二次購入製造槍彈之零件、材料，經警查獲，並扣得如附
表編號一至三十九所示之工具、零件及材料。惟其中編號七及編號二十七為火藥；
編號八及編號十三為彈殼；編號九為槍枝零組件；編號十一及編號十四為槍管；編號
十二為槍枝滑套。上開物品是否屬於槍砲、彈藥之主要組成零件？此部分之持有行為
是否違反槍砲彈藥刀械管制條例第十三條第四項之規定？上開物品應否依違禁物，宣
告沒收？原審未予調查審認，本院無從為法律上之判斷。(二)「製造可發射子彈具有殺
傷力之槍枝」與「製造手槍」，在槍砲彈藥刀械管制條例第十一條第一項、第七條第
一項，分設不同之處罰規定，兩者罪名有異。依原判決所引用之法條，係認定上訴人
「製造可發射子彈具有殺傷力之槍枝」；但其理由及附表，或載為「改造手槍」（按
改造亦屬製造之範圍）、或載為「改造四五手槍」、或載為「改造左輪手槍」、或載
為「改造半自動手槍」（見原判決第七面第七行，第九面、第十面附表壹編號一至四
），亦有未合。(三)槍砲彈藥刀械管制條例部分條文已於九十年十一月十四日修正公布
，於同年月十六日生效，其中第十九條關於強制工作之規定，已經刪除。原審未及斟
酌，仍依槍砲彈藥刀械管制條例第十九條規定，諭知上訴人應於刑之執行完畢或赦免
後，令入勞動場所，強制工作三年，亦屬無可維持。以上或為上訴意旨指摘所及，或
為本院得依職權調查之事項，應認原判決有撤銷發回更審之原因。另原判決事實認定
，附表貳編號三所示之物，業於八十八年五月八日經警查扣（見原判決第二面第十二
行）；乃理由卻說明，附表貳編號三所示之物，係上訴人於八十八年六月以後所製造
（見原判決第五面第七至九行），諒有誤載，併此指明。
據上論結，應依刑事訴訟法第三百九十七條、第四百零一條，判決如主文。
中      華      民      國    九十一    年      四      月     十八     日
                              最高法院刑事第十一庭
                                  審判長法官  呂  潮  澤
                                        法官  白  文  漳
                                        法官  陳  世  雄
                                        法官  孫  增  同
                                        法官  林  開  任
      右正本證明與原本無異
                                              書  記  官
中      華      民      國    九十一    年      四      月    二十四    日
